【裁判字號】    97,交抗,1795
【裁判日期】    971031
【裁判案由】    違反道路交通管理處罰條例
【裁判全文】
臺灣高等法院交通事件裁定            97年度交抗字第1795號
抗  告  人
即受處分人  甲○○
上列抗告人因違反道路交通管理處罰條例案件，不服臺灣板橋地
方法院96年度交聲字第759號，中華民國97年7月31日裁定，提起
抗告，本院裁定如下：
    主  文
抗告駁回。
    理  由
一、原處分意旨略以：受處分人甲○○於民國（下同）96年1月1
    日下午3時3分許，駕駛車牌4952-FL號自用小客車，行經臺
    中縣大甲鎮○○路與東安路之交叉路口，於中山路由南往北
    方向車道紅燈之際，闖紅燈進入交岔路口，而有「駕車行經
    有燈光號誌管制之交叉路口闖紅燈」之違規，經警攔停掣單
    逕行舉發。嗣經原處分機關依道路交通管理處罰條例第53條
    第1項及違反道路交通管理事件統一裁罰基準表之規定，於
    96年4月20日裁處受處分人罰鍰新臺幣（下同）5,400元。
二、抗告意旨略以：抗告人未有違規闖紅燈之事實，舉發員警之
    目視與事實有所誤差，原審以舉發員警與抗告人未有怨隙，
    因而推定本件違規事實，顯不合理。又抗告人未簽收罰單，
    亦依法提出異議，原處分機關竟裁處抗告人最高罰鍰，亦難
    令人信服云云。
三、按汽車駕駛人，行經有燈光號誌管制之交岔路口闖紅燈者，
    處1,800元以上5,400元以下罰鍰，並記違規點數3點，道路
    交通管理處罰條例第53條第1項及第63條第1項第3款分別定
    有明文。又行車管制號誌圓形紅燈顯示時，車輛面對圓形紅
    燈表示禁止通行，不得超越停止線或進入路口，此道路交通
    標誌標線號誌設置規則第206條亦有明文。
四、經查：
  (一)抗告人即受處分人甲○○於96年1月1日下午3時3分許，駕駛
    車牌號碼4952-FL號自用小客車，行經臺中縣大甲鎮○○路
    與東安路路口處時，於該有燈光號誌管制之交岔路口闖紅燈
    ，經原舉發機關警員當場攔停並依法掣單舉發等事實，有舉
    發警員吳峻丞於原審法院以證人身分到庭結證明確，復有台
    中縣警察局舉發違反道路交通管理事件通知單（其上收受通
    知聯者欄註明「拒簽」）、交通部公路總局台北區○○○○
    ○道路交通管理事件裁決書各1件在卷可證（見原審卷第8至
    9頁）。
  (二)抗告人雖辯稱伊當時係於黃燈時加速通過，並未闖紅燈，員
    警未依法舉證，其證詞不足採信云云，然抗告人於前揭時、
    地有闖紅燈違規等情，業據證人即舉發員警吳峻丞於原審法
    院調查時，以具結擔保其供述之真實性，並在負擔偽證罪之
    處罰心理下證稱：本件舉發當天我們是在中山路往北方向，
    過了東安路之道路右側執勤，我們是要取締闖紅燈，我站的
    位置可以清楚看到號誌、路口，當時中山路直行方向之號誌
    已轉換為紅燈，且中山路往北方向內側車道已有另1台車停
    下，此時抗告人沿中山路往北方向之外側車道直行闖越紅燈
    通過東安路，沒有減速，也沒有暫停，抗告人闖過去時，我
    確定已經轉換成紅燈，因為我那時看的順序是先看到紅燈，
    再看到1台車停下來，再看到外側抗告人車輛駛過停止線。
    我見狀就立刻將抗告人攔停，當時抗告人還拿出公立醫院之
    識別證，說是自己人，我表示仍須依法舉發，抗告人即拒絕
    簽收該違規通知單等語明確（見原審卷第26頁），而按證人
    為原處分機關所認定抗告人有前開違規行為之原證人，其並
    到庭於原審法院法官面前具結以言詞證述本件訴訟上之待證
    事實—即抗告人有前開違規事實，且本件卷存證據資料內尚
    無何積極證據足以證明證人上開供述係屬虛偽，亦無足以令
    人顯信其供述為不可採之品性證據或前科證據存在，本院自
    不得僅以證人為本件開單告發抗告人之員警，而全盤抹煞其
    在訴訟上所具有之原證人資格；且交通警察掣單舉發違反道
    路交通管理處罰條例所列之違規事實，本質上為行政處分，
    係公務員基於職務上之權力，依法就特定之具體事件所為之
    具公法上效果之單方面行政行為，基於公務員為公法上行為
    具有公信力之原則，該行政行為當可被推定為真正，其據以
    依法處分之事實認定亦為正確無誤，況抗告人復未能就該警
    員之舉發有何違誤之處，提出相關證據以供本院調查，本院
    亦查無其他證據足認警員有何違法取締之情事，抗告人空言
    以上情置辯，即無足採。
  (三)又本件為警攔停舉發時，抗告人不但拒絕簽收上開舉發違反
    道路交通管理事件通知單，且明知已有上揭違規情事，又未
    主動探知應到案時間，縱抗告人有拒絕簽收之理由，亦可於
    知悉遭舉發違規後，依法律規定之程序以為救濟，抗告人竟
    捨此不為，不顧自身權益逕自駕車離去，終致因過失而逾越
    應到案時間60日以上，此過失乃可歸責於當事人，且按依違
    反道路交通管理事件統一裁罰基準及處理細則第11條第1項
    第1款規定之拒絕簽章者，記明其事由，視為已收受等，抗
    告人既已拒絕簽章，員警記明其事由，即視為已收受，除法
    令有特別規定外，自不另行寄送，本件抗告人自己拒絕簽收
    ，視為已收受，依法自由抗告人承受該不利益，從而，原處
    分機關依據道路交通管理事件統一裁罰基準表規定，裁罰受
    處分人最高額之罰鍰，實無不當，抗告意旨辯稱伊未簽收罰
    單，裁罰最高額顯有不當云云，自不足採。
五、綜上所述，本件抗告人違規情節明確，原處分機關依道路交
    通管理處罰條例第53條第1項及違反道路交通管理事件統一
    裁罰基準表之規定，裁處受處分人罰鍰5,400元，核無違誤
    ，原審法院據此駁回抗告人之聲明異議，經核亦無不合。本
    件抗告人執前揭辯詞，指摘原裁定不當，為無理由，應予駁
    回。
據上論結，應依道路交通管理處罰條例第89條，道路交通案件處
理辦法第26條，刑事訴訟法第412條，裁定如主文。
中    華    民    國    97    年    10    月    31    日
                    刑事第二庭審判長法  官 洪光燦
                                    法  官 林恆吉
                                    法  官 李麗玲
以上正本證明與原本無異。
不得再抗告。
                                    書記官 吳素雲
中    華    民    國    97    年    11    月    3     日


司法院資訊處製作；財團法人民間司法改革基金會備份。
